【裁判字號】    98,交聲,400
【裁判日期】    981217
【裁判案由】    聲明異議
【裁判全文】
臺灣屏東地方法院交通事件裁定         98年度交聲字第400號
原處分機關  交通部公路總局高雄區監理所屏東監理站
異  議  人
即受處分人  乙○○
上列異議人因違反道路交通管理處罰條例事件，對於交通部公路
總局高雄區監理所屏東監理站民國98年11月2 日所為之處分（原
處分案號：屏監違字第裁82-V00000000號），聲明異議，本院裁
定如下：
    主  文
原處分撤銷。
前項撤銷部分，乙○○不罰。
    理  由
一、原處分意旨略以：異議人即受處分人乙○○所有之車牌號碼
    GP-1870 號自用小貨車，於民國98年3 月20日11時40分許，
    經他人駕駛行經屏東縣枋山鄉加祿村處，為警以該自小貨車
    有使用註銷之牌照行駛之違規情事，予以開單舉發。嗣原處
    分機關即交通部公路總局高雄區監理所屏東監理站認異議人
    上開情形，違反道路交通管理處罰條例第12條第1 項第4 款
    、第2 項之規定，裁處異議人新臺幣（下同）10,800元之罰
    鍰與牌照扣繳等語。
二、聲明異議意旨略以：伊已於5 年前將車牌號碼GP-1870 號自
    用小貨車出賣予玉美肥料行當農用車使用。之後該車因故障
    交給汽車修理場，但因修理金額超過使用價值，由修理場當
    作是廢鐵賣給資源回收商，現已不知去向等語。
三、按汽車所有人有使用註銷、吊銷之車牌行駛，處汽車所有人
    3,600 元以上10,800元以下罰鍰，並禁止其行駛，道路交通
    管理處罰條例第12條第1 項第5 款定有明文。又上開道路交
    通管理處罰條例第12條所稱之「汽車所有人」，依民法第76
    1 條第1 項前段規定，非以現實交付為限，如依同條第1 項
    但書及第2 項、第3 項規定之簡易交付，占有改定及指示交
    付，亦發生交付效力，而此項規定於汽車物權之讓與，亦有
    適用，雖依道路交通安全規則之規定，汽車牌照應由汽車所
    有人向公路監理機關申請登記，經檢驗合格後發給之，過戶
    時亦同（同規則第8 條、第15條），不過係交通主管機關基
    於行政權之作用，管理汽車動態過程之措施，故應申請登記
    之事項涉及新領牌照、過戶、變更汽車顏色、型式、輪胎雙
    數及尺寸等（同規則第23條），暨停駛、復駛、報廢、繳銷
    牌照及註銷牌照等各項，其內容及登記之效力，與汽車物權
    之得喪變更，尚屬有間，自不能因道路交通安全規則，設有
    公路監理機關之登記制度而排除民法第761 條規定之適用（
    最高法院70年臺上字第4711號判例意旨參照）。是以，上開
    道路交通管理處罰條例第12條所處罰對象之「汽車所有人」
    ，自應限縮於違規當時之汽車所有人為限，如該車已經移轉
    他人而非該車之所有權人，則在不處罰之範圍之內，乃屬當
    然。
四、經查，異議人所有之車牌號碼GP-1870 號自用小貨車，於98
    年3 月20日11時40分許，經他人駕駛行經屏東縣枋山鄉加祿
    村處，為警以該自用小貨車有使用註銷之牌照行駛之違規情
    事，為異議人所不爭執，並有屏東縣政府警察局舉發違反道
    路交通管理事件通知單在卷可參（見本院卷第3 頁背面）。
    惟上開自用小貨車異議人已於4 、5 年前出賣予甲○○，嗣
    後遭資源回收廠商取走等情，業據證人甲○○於本院審理時
    到庭具結證稱：異議人於約於年間有賣給伊一部自小貨車，
    賣給伊時沒有車牌，後來伊將該車送給劉順添噴農藥等語（
    見本院卷第13頁背面）；證人劉順添則於本院審理時到庭具
    結證稱：甲○○有送伊一部自用小貨車，但是後來不能用了
    ，伊將該車拖到山誠汽車修理場修理，惟嗣後伊再去時，老
    闆稱已由資源回收商收走等語（見本院卷第14頁）。觀諸證
    人2 人上開所陳，均互核一致，並無齟齬之處；另參以證人
    2 人亦無甘冒偽證重責，飾詞迴護異議人之理，是證人2 人
    所陳，應堪採信，益徵異議人首揭所辯尚非子虛。從而，依
    前開說明，異議人於本件警舉發違規之時間，即98年3 月20
    日，既已喪失上開自小貨車之所有權，自不能因異議人為該
    自小貨車之登記名義人，即排除該自小客車所有權確已變更
    之事實。
五、綜上所述，前開自小貨車之所有權於違規當時既已移轉於他
    人，而非屬異議人所有，依前開說明，異議人自不在處罰之
    列。原處分機關未就該車於違規當時之真正所有人詳予調查
    ，逕對車籍資料上之登記名義人即異議人，依首揭規定裁處
    ，即有未恰，自應由本院撤銷原處分，並為異議人不罰之諭
    知，以資適法。
六、爰依道路交通案件處理辦法第20條規定，裁定如主文。
中    華    民    國    98    年    12    月    17    日
                  交通法庭      法  官  羅森德
以上正本證明與原本無異。
如不服本裁定應於收受送達後5 日內向本院提出抗告書狀敘述抗
告之理由抗告於臺灣高等法院高雄分院。
中    華    民    國    98    年    12    月    17    日
                                書記官  羅永隆


司法院資訊處製作；財團法人民間司法改革基金會備份。
